臺灣士林地方法院刑事裁定　　　　　　　　94年度聲字第44號
聲　請　人　甲○○
即　被　告
選任辯護人　梁懷信律師
　　　　　　陳錦隆律師
　　　　　　張勝傑律師
右列聲請人因違反證券交易法等案件，經檢察官提起公訴，於本
院審理中（93年度金重訴字第3 號），聲請人聲請具保停止羈押
及撤銷羈押，業經本院於民國94年1 月6 日當庭裁定駁回，本院
補充書面裁定如下：
    主  文
聲請駁回。
    理  由
一、聲請意旨略以：(一)依據最高法院72年台上字第6306號判例及
    91年台上字第7432號判決意旨，法律不溯既往及罪刑法定主
    義為刑法時之效力之兩大原則，行為應否處罰，應以行為時
    之法律有無規定處罰為斷，倘被告之行為，在行為時法律並
    無處罰明文，嗣因犯罪構成要件之變更，在裁判時之法律有
    罰規定者，依罪刑法定主義及法律不溯既往原則，不能依新
    法論處罪刑。準此，證券交易法既於93年4 月28日始增訂第
    171 條第2 項之規定，同年4 月30日生效，則被告甲○○於
    93年4 月29日以前之行為，依前揭最高法院判例及判決意旨
    ，無成立該項犯罪之餘地。(二)再就連續犯成立之要件，有最
    高法院86年台上字第3295號判例可資遵循，證券交易法既於
    93年4 月28日始增訂第171 條第2 項之規定，於同年4 月30
    日生效，則被告甲○○於93年4 月29日以前之行為，無成立
    該項犯罪之餘地，則依前揭最高法院判例意旨，被告甲○○
    於93年4 月29日以前之行為，自無可能與其後之行為成立證
    券交易法第171 條第2 項之連續犯。(三)經查閱博達公司92年
    11月至93年3 月之傳票資料後發現，僅該期間自EMPEROR 等
    公司匯回博達公司之資金即達新台幣（下同）1,022,189,65
    5 元（見附表二及聲證11至39號之傳票及匯款水單），加計
    前已陳明之93年4 月30日以後以匯回博達公司及菲律賓首都
    銀行抵銷之259,356,769 元，合計達1,281,546,424 元，再
    加上92年10月由EMPEROR 公司會往尚達公司用以歸還博達公
    司對該公司之借款50,009,470元，以及93年四月間匯回博達
    公司之金額（該月傳票尚未閱得，惟依匯出金額計算，約
    83,000,000元），總金額已逾1,400,000,000 元，與鈞院所
    認被告套取之資金總金額1,460,777,134 元相當，足見被告
    甲○○並無藉假銷貨過程套取資金並有犯罪所得之情形。(四)
    有關黃信樺等人之指述或證詞，所設應係共同偽造虛偽銷貨
    憑證、製造不實應收帳款等，此部分被告於偵審中已自白，
    且有相關傳票帳冊查扣在案，自無與共同被告串證之可能。
    又徐清雄及石招淑尚未到案，客觀上不致有串供危險，蓋渠
    等二人移民國外，被告不知其去向，況渠等得悉消息後，諒
    不敢返國，自難與被告串供，甚者，渠等二人所設之犯行，
    應係共同虛偽銷貨憑證、製造不實應收帳款，此部分被告已
    陳述在卷，並有扣案帳冊、傳票可佐，不得以渠等未到案，
    即認被告有勾串共犯或湮滅證據之虞。(五)被告繫於確定博達
    公司GDR 發行不成之翌日即93年6 月10日自香港返國，處理
    後續問題，並自行到案配合檢調偵查，足見被告無意逃避刑
    事訴追及審判，綜上所述，請鈞院准予撤銷羈押或准被告具
    保停止羈押，以維人權。
二、按被告經法官訊問後，認為犯罪嫌疑重大，而有事實足認為
    有湮滅、偽造、變造證據或勾串共犯或證人之虞，或所犯為
    死刑、無期徒刑或最輕本刑為5 年以上有期徒刑之罪者，倘
    非予羈押，顯難進行追訴、審判或執行，得羈押之，刑事訴
    訟法第101 條第1 項第2 款、第3 款定有明文。又羈押之目
    的在於確保刑事偵查、審判程序之完成，及刑事執行之保全
    ，或預防反覆實施特定犯罪。被告有無繼續羈押之必要，應
    許由法院斟酌訴訟進行程度及其他一切情事而為認定，最高
    法院46年度台抗字第6號判例可資參照。
三、本院查：
    (一)證券交易法雖於93年4 月28日增訂第171 條第2 項：「犯
      前項（171 條第1 項）之罪，其犯罪所得達100,000,000
      元者，處7 年以上有期徒刑，得併科25,000,000元以上
      500,000,000 元以下罰金。」之規定，其立法理由為：各
      種金融犯罪之危害程度有所不同，對於嚴重危害企業經營
      及金融秩序者，以犯罪所得逾100,000,000 元為標準，因
      其侵害之法益及對社會經濟影響較嚴重，應有提高刑罰之
      必要，是增訂該項僅係對嚴重金融犯罪者提高刑度，而關
      於犯證券交易法第171 第1 項之罪，經參酌該法第171 條
      之法規沿革，於77年1 月29日修正公布：「違反第20條第
      1 項、或第155 條第1 項、第2 項之規定者，處7 年以下
      有期徒刑、拘役或科或併科250,000 元以下罰金。」，嗣
      於89年7 月19日修正公布為：「有左列情事之一者，處7
      年以下有期徒刑，得併科300000元以下罰金：違反第20
      條第1 項、第155 條第1 項、第2 項或第157 條之1 第1
      項之規定者。已依本法發行有價證券之董事、監察人、
      經理人或受僱人，以直接或間接方式，使公司為不利益之
      交易，且不合營業常規，致公司遭損害者。」，足認被告
      涉犯之起訴書犯罪事實1 至4 假銷貨交易、犯罪事實5 為
      海外人頭ADDIE 公司擔保美金1000萬、及犯罪事實6 以海
      外人頭BEST FOCUS、FERNVALE公司虛偽認購ECB 等違反證
      券交易法第171 條規定部分，係自89年7 月19日修法時起
      ，即有處罰之明文，而非被告與辯護人所指稱之93年4 月
      28 日 修正前法律對此部分並無處罰規定，是最高法院72
      年台上字第6306號判例、91台上字第7432號判決、86年台
      上字3295號判例與本案情形並不相符，附此說明，綜上，
      被告於93年4 月28日修法前之假銷貨不法犯行，與修法後
      之假銷貨犯行，公訴人起訴認係連續犯，依最高法院29年
      上字第3866號判例及92年度台上字第2439號判決意旨，即
      有93 年4月28日修正後之證券交易法第171 條第2 項之適
      用，因前開法條為最輕本刑7 年以上之罪，已符合刑事訴
      訟法第101 條第1 項第3 款之羈押事由。
    (二)就被告與辯護人於聲請狀內提出之聲證11至39之傳票及匯
      款水單，並據以製作附表二，用以主張被告並無藉假銷貨
      過程套取資金之情形，然查：
      被告固不否認MARKSMAN、EMPEROR 、FARSTREAM 、
        KINGDOM 及FASSON等公司為博達公司之假銷貨對象，而
        訊泰、科拓、總合、瑞成、恩雅、麟達、COMMERCE、
        MOORLAND等公司則為博達公司之假供應商，則博達公司
        對MARKSMAN等公司有虛偽之應收帳款，對MOORLAND等公
        司則有虛偽之應付帳款，方符合交易常情，惟由被告及
        辯護人提出之附表及聲證觀之，以聲證12為例，博達公
        司之繳款通知書上客戶別欄位記載MOORLAND公司，而其
        後之檢附之匯款水單匯款人卻為MARKSMAN公司，二者顯
        不相符，亦有違於會計作帳原則，另聲證14、17、23、
        、35亦有相同之矛盾情形，是上揭疑點，仍待本院為實
        體審認，尚難僅憑前開資料，即率斷資金確有匯回博達
        公司之事實。
      聲證15雖有博達公司製作FARSTREAM 公司給付帳款美金
        326,530 元之會計傳票，然該傳票後面並未檢附匯款人
        為FARSTREAM 公司之匯款水單，則究竟博達公司有無收
        到該筆應收帳款，非無疑義。
      被告及辯護人提出之附表二於備註欄說明該表有關交易
        日期、支出、資金來源、資金流向等欄位係依起訴書第
        109 頁及第110 頁之記載製作，然就聲證11至39，資金
        來源之假供應商恩雅、麟達公司，將資金流向同為假供
        應商之MOORLAND公司，本已不合乎常情，而被告及辯護
        人自行製作之匯回日期、匯回金額等欄位，因該表上之
        交易日期、支出與匯回日期、匯回金額等欄位，就時間
        而言，同一項次之匯出時間與匯回時間，有相距三天（
        如項次1 至3）， 亦有差距30天以上者（如項次18至22
        ），就金額而言，有匯出金額與匯回金額相近者（如項
        次1 、3 、9）， 亦有金額顯不相符者（如項次18-20
        ），並無任何邏輯或規則可資遵循，則就被告及辯護人
        主張之假銷貨業已將資金全數匯回博達公司部分，其主
        張是否可採，仍待本院於審理時予以探究。
    (三)又本院受理本案至今，共同被告陳啟文、陸錦志、賈寶海
      、賴俊旭、邱文智、黃信樺、李金玫、麥榮娣、蔡壹明、
      馮天賢、張建平、曾仁德均已坦承犯罪，渠等在本院審理
      時，仍需以證人身分行交互詰問，而渠等所能指訴之犯罪
      事實，非如被告及辯護人所稱，僅有起訴書犯罪事實1 至
      4 假銷貨部分，蓋陳啟文、賴俊旭涉及起訴書犯罪事實5
      博達公司為ADDIE 公司擔保美金1000萬部分，邱文智涉及
      起訴書犯罪事實6 至8 有關博達公司與海外之菲律賓首都
      銀行、法國興業銀行、RABO銀行、CTB 銀行，及與海外之
      人頭NORTH ASIA公司、BEST FOCUS公司、FERNVALE公司、
      AIM GLOBAL公司間就購買CLN 、發行ECB 及DN部分之不法
      犯行，因被告否認犯罪事實5 至8 ，為避免被告與上揭證
      人串供、滅證，本院經合議庭評議認被告尚有刑事訴訟法
      第101 條第1 項第2 款之羈押事由，亦已當庭告知，是在
      查明本案犯罪事實前，誠難僅憑被告片面否認犯行，即排
      除被告犯嫌，而本案被告涉嫌之證券交易法犯行，嫌疑重
      大，係最輕本刑7 年以上有期徒刑之重罪，且被告犯行嚴
      重衝擊證券交易市場，對於金融秩序危害甚鉅，於釐清被
      告犯嫌前，仍有將被告繼續羈押之必要。
三、綜上所述，本院認被告羈押原因仍然存在，且目前尚無其他
    適合方式足以擔保被告不會串供或滅證，故非予羈押，顯然
    難以進行追訴其所涉犯罪，所請具保停止羈押及撤銷羈押，
    不能准許，應予駁回。
中　　華　　民　　國　　94　　年　　1 　　月　　6 　　日
                  刑事第四庭審判長法  官  林秀鳳
                                  法  官  周明鴻
                                  法  官  高雅敏
以上正本證明與原本無異。
如不服本裁定應於送達後5日內向本院提出抗告狀。
                                  書記官  丁梅芬
中　　華　　民　　國　　94　　年　　2 　　月　　15　　日